臺灣臺北地方法院刑事判決　　　　　　 100年度交訴字第71號
公　訴　人　臺灣臺北地方法院檢察署檢察官
被　　　告　吳紹坡
上列被告因公共危險等案件，經檢察官提起公訴（100 年度偵字
第9486號），本院判決如下：
    主  文
吳紹坡駕駛動力交通工具肇事，致人受傷而逃逸，累犯，處有期
徒刑肆月，如易科罰金，以新臺幣壹仟元折算壹日。
被訴業務過失傷害部分公訴不受理。
    事  實
一、吳紹坡前曾於民國96年間因詐欺案件，經臺灣士林地方法院
    於96年8 月13 日以96年度易字第1106號判決判處有期徒刑5
    月，減為有期徒刑2 月15日確定，並於97年1 月30日易科罰
    金執行完畢。吳紹坡係計程車司機，負責載送乘客，為從事
    駕駛業務之人，其於民國100 年4 月6 日17時10分許，駕駛
    車牌號碼：938 －A8號營業自小客車，沿臺北市○○區○○
    街由東往西方向行駛，行經該開封街80號前，本應注意車前
    狀況，隨時採取必要之安全措施，以防止危險之發生，而依
    當時情形，亦無不能注意之情事，竟疏未注意車前狀況，追
    撞同方向在前由謝易芸所騎乘車牌號碼：CKE ─123 號重型
    機車，以致謝易芸人車倒地，因此受有右手肘、右膝蓋之挫
    傷、右膝蓋（約2 ×2 公分）、右足（2 ×2 公分、2 ×2
    公分）之擦傷、右側頭部挫傷之傷害（過失傷害部業據撤回
    告訴，詳如後述）。詎吳紹坡於上開時、地肇事後，短暫下
    車察看後，未對謝易芸為救護措施、報警處理或留下聯絡方
    式，旋即趁隙逕自駛離而逃逸。嗣經目睹車禍發生之行人洪
    翎鎧記下吳紹坡前揭車輛車牌號碼並報警處理，而循線查獲
    吳紹坡。
二、案經謝易芸訴由臺北市政府警察局文山第一分局報請臺灣臺
    北地方法院檢察署檢察官偵查起訴。
    理    由
甲、有罪部分：
壹、證據能力
    按未經被告詰問之被告以外之人於偵查中向檢察官所為之陳
    述，依刑事訴訟法第159 條之1 第2 項之規定，原則上屬於
    法律規定為有證據能力之傳聞證據，於例外顯有不可信之情
    況，始否定其得為證據。是得為證據之被告以外之人於偵查
    中所為之陳述，因其陳述未經被告詰問，應認屬於未經合法
    調查之證據，並非無證據能力，而禁止證據之使用。惟是否
    行使詰問權，屬被告之自由，倘被告於審判中捨棄詰問權，
    或證人客觀上有不能受詰問之情形，自無不當剝奪被告詰問
    權行使之可言（參見最高法院98年度台上字第1032號判決意
    旨參照）。查證人即告訴人謝易芸於100 年5 月11日偵查中
    之陳述、證人即目擊者洪翎鎧於100 年5 月18日偵查中之陳
    述，皆已依法具結，有卷內結文在卷可稽（見100 年度偵字
    第94 86 號偵查卷第48頁、第54頁），且衡諸該陳述之作成
    並無顯不可信之情況，因認具有證據能力，雖該等證人未經
    被告於偵查程序為詰問，然本院於準備程序提示被告對證人
    即告訴人謝易芸、洪翎鎧前開所為陳述有何意見，被告已表
    示不需詰問該等證人等語（見本院100 年7 月11日準備程序
    筆錄第5 頁），顯見被告於本院審理中已捨棄對於該等證人
    之詰問權，而本院於審判期日依法定程序提示證人即告訴人
    謝易芸、洪翎鎧等人之證述並告以要旨，而為合法調查後，
    自得採為證據。
貳、實體方面
一、上揭犯罪事實，業據被告於本院審理中坦承不諱（見本院10
    0 年7 月29日審判筆錄第6 頁），核與證人即告訴人謝易芸
    於偵查中（同前偵查卷第46頁至第47頁）、證人洪翎鎧於偵
    查中（同前偵查卷第52頁至第53頁）證訴情節相符合，復有
    聯合醫院中興院區診斷證明書1 份、道路交通事故現場圖 1
    份、道路交通事故調查報告表(一)(二)1 份及現場與車損照片 4
    張在卷可稽（同前偵查卷第12頁、第27頁、第31頁至第32頁
    、第36頁至第37頁）。足徵被告前開自白與事實相符，堪予
    採信。本件事證明確，被告犯行洵堪認定，應依法論科。
二、核被告所為，係犯刑法第185 條之4 駕駛動力交通工具肇事
    致人受傷而逃逸罪。又查，被告有事實欄所載之犯罪科刑及
    執行情形，此有臺灣高等法院被告前案紀錄表存卷可按，其
    受有期徒刑之執行完畢後5 年以內故意再犯本件有期徒刑以
    上之罪，係屬累犯，應依法加重其刑。又刑法第59條之酌量
    減輕其刑，必於犯罪之情狀，在客觀上足以引起一般同情，
    認為即予宣告法定低度刑期，猶嫌過重者，始有其適用（最
    高法院51年臺上字第899 號判例參照），而衡諸被告係因過
    失傷害而肇事，於肇事後，因短於思慮始逕行離去，並參酌
    被告於肇事後，目睹車禍發生之行人洪翎鎧隨即前往察看，
    且適巧發現遭撞擊之證人謝易芸為其同事，證人洪翎鎧乃立
    即對證人謝易芸施以救護並報警，從而，被告駕車逃逸行為
    ，固有不該，但本件證人謝易芸因傷勢輕微且經證人洪翎鎧
    在場悉心照護，則被告所為所生之法益損害程度顯較通常肇
    事逃逸案件為輕，另被告犯後坦承犯行，已與證人謝易芸達
    成和解，證人謝易芸業亦表示不予追究等情（見本院100 年
    7 月11日準備程序筆錄第2 頁、100 年7 月15日刑事撤回告
    訴狀），佐以證人謝易芸僅是右側頭部、右手肘、右膝蓋、
    右足之擦、挫傷，傷勢尚屬輕微且已痊癒，及本案被告現罹
    患慢性腎衰竭、尿毒症，長期需至醫院作血液透析洗腎治療
    等情，有長庚醫療財團法人臺北長庚紀念醫院診斷證明書 1
    份在卷足憑（見本院卷附），亦足見被告目前身體健康狀況
    甚為不佳，一旦入監服刑對其身心不無影響，倘對被告仍遽
    處以法定本刑之最低刑度，未免情輕法重，是其犯罪情狀相
    較於法定之最低刑度，尚堪憫恕，爰依刑法第59條之規定酌
    減其刑，並先加後減之。爰審酌被告犯罪之動機係因於交通
    事故發生後一時短於思慮逕自離去，損及證人謝易芸權益，
    所為雖屬非是，惟參以證人謝易芸所之受傷害程度尚屬輕微
    ，及被告已與證人謝易芸達成和解，被告犯罪後坦認犯行等
    一切情狀，量處如主文所示之刑，並諭知易科罰金之折算標
    準。
乙、不受理部分：
一、公訴意旨另略以：被告因前揭肇事行為，以致證人謝易芸受
    有右頭部、右手肘、右膝蓋等處多處挫、擦傷等傷害，因認
    被告另涉犯刑法第284 條第2 項前段之業務過失傷害罪嫌。
二、按告訴乃論之罪，告訴人於第一審辯論終結前得撤回其告訴
    ，又告訴經撤回者，法院應諭知不受理之判決，刑事訴訟法
    第238條第1項、第303條第3款定有明文。
三、經查：公訴人認被告所犯刑法第284 條第2 項前段之業務過
    失傷害罪，依刑法第287 條之規定，須告訴乃論。茲據證人
    謝易芸於100 年7 月15日已具狀撤回本件告訴，有刑事撤回
    告訴狀1 份在卷可稽，揆諸前揭規定，被告被訴業務過失傷
    害部分，自應諭知不受理之判決。
據上論斷，應依刑事訴訟法第299 條第1 項前段、第303 條第 3
款，刑法第185 條之4 、第47條第1 項、第59條、第41 條第1項
前段，判決如主文。
本案經檢察官徐仕瑋到庭執行職務。
中    華    民    國   100    年    8     月    9     日
                        臺灣臺北地方法院刑事第十七庭
                              審判長法  官  劉煌基
                                    法  官  葉力旗
                                    法  官  賴淑美
以上正本證明與原本無異。
如不服本判決應於收受送達後10日內向本院提出上訴書狀，並應
敘述具體理由；其未敘述上訴理由者，應於上訴期間屆滿後20日
內向本院補提理由書（均須按他造當事人之人數附繕本）「切勿
逕送上級法院」。告訴人或被害人如對於本判決不服者，應具備
理由請求檢察官上訴，其上訴期間之計算係以檢察官收受判決正
本之日期為準。
                                    書記官  許翠燕
中    華    民    國   100    年    8     月    12    日
附錄本件判決論罪科刑法條全文：
刑法第185條之4：
駕駛動力交通工具者肇事，致人死傷而逃逸者，處六月以上五年
以下有期徒刑。